臺灣板橋地方法院交通事件裁定　　　　94年度交聲字第1097號
原處分機關　交通部公路總局臺北區監理所
受處分人即　丙○○
異　議　人
上列受處分人因違反道路交通管理處罰條例案件，對於交通部公
路總局臺北區監理所於民國94年6 月28日所為之處分（原處分案
號：北監自裁字第裁40－Z00000000 號），聲明異議，本院裁定
如下：
    主  文
異議駁回。
    理  由
一、原處分意旨略以：異議人即受處分人丙○○，於民國94年5
    月14日16時42分許，駕駛車號2701－DW號自用小客車，行經
    國道三號公路南下143.8 公里處，因「路肩停車（佔用車道
    ）」違規，由內政部警政署國道公路警察局第二警察隊後龍
    分隊執勤警員查獲，依道路交通管理處罰條例第33條第1 項
    規定，製發公警局交字第Z00000000 號舉發違反道路交通管
    理事件通知單當場舉發，嗣經原處分機關於94年6 月28日，
    就「路肩停車（裁決書贅引未設故障標誌）」違規事實部分
    ，以北監自裁字第裁40－Z00000000 號裁決書，裁處異議人
    罰鍰新臺幣四千元，並依同條例第63條第1 項記違規點數1
    點之處分。
二、聲明異議意旨略以：異議人於94年5 月14日16時42分許，駕
    駛車號2701－DW號自用小客車，行經國道三號公路南下143.
    8 公里處，疑似機械故障或缺燃料，而緊急停靠路肩，確已
    無法再發動移動車輛，因當時前方約80至100 公尺處即是通
    霄交流道匝道出口，所以路肩變窄，異議人當時所停靠位置
    離路肩右方護欄已經很窄，經確定無法發動行駛後，立即與
    聯邦銀行的道路救援服務員聯絡，說明無法行駛及地點等情
    ，該服務員交代本車須打閃光警示燈及在車後方設置車輛故
    障標誌三角架，異議人均已遵行，於等待道路救援期間，正
    巧遇國道公路警察前來查問車輛發生何問題，當時異議人回
    答：「可能缺燃料或機械故障，但並不確定」，此時警員在
    無下車查看異議人儀表板之情況下，製單當場舉發，並坐在
    車內往異議人所駕之車後方拍照，該二名警員全程都在車內
    並未下車，當時異議人之先生發現該警車也有佔用道路，立
    即拿出具照相功能手機跑至車輛故障標誌三腳架後方，向警
    車的偏左方拍照存證，證明異議人當時停車的路肩的確已經
    很窄了，待道路救援人員將本車拖至修車廠後，修車廠證實
    本車之緊急狀況為機械故障而非缺燃炓所致，爰聲明異議，
    請求撤銷原處分云云。
三、按「汽車行駛於高速公路或設站管制之道路，而不遵管制之
    規定者，處汽車駕駛人新臺幣三千元以上六千元以下罰鍰」
    ；又「汽車駕駛人有上開行為時，除依原條款處罰鍰外，並
    記違規點數一點」，道路交通管理處罰條例第33條第1 項、
    第63條第1 項第1 款分別定有明文。次按「汽車在行駛途中
    ，因機件故障或其他緊急情況無法繼續行駛時，應滑離車道
    ，在路肩上停車待援。滑離車道時，應先顯示方向燈逐漸減
    速駛進路肩，車身或所載貨物突出部分，須全部離開車道。
    待援期間除顯示閃光警示燈外，並在故障車輛後方50公尺至
    100 公尺處設置車輛故障標誌警示之」，高速公路交通管制
    規則第14條亦定有明文。
四、經查：本件異議人丙○○所駕駛之車號2701－DW號自用小客
    車，確於94年5 月14日16時42分許，行經國道三號公路南下
    143.8 公里處時，因無法繼續行駛，在該處路肩等待救援時
    ，其車身左側車輪仍橫跨路面邊線，未全部離開外側車道，
    致違規佔用部分車道之事實，業經異議人於本院訊問時供承
    屬實。參以證人即舉發警員黃維信於本院訊問時具結後證稱
    ：當時快到通霄交流道，發現有一台車子停在路肩，有佔用
    到車道，停在跨越白線的位置。我有問駕駛人是什麼原因，
    剛剛開始她說是缺燃料，後來我在填單舉發的時候，另一位
    在副駕駛座的人就表示說「這樣也要開單」，也有可能是機
    械故障或是缺燃料，之後駕駛人二人有下車，甲○○○○也
    有下車，我開單完畢之後就讓駕駛人簽收，之後我就離開。
    因為在該處異議人的車子是可以完全停放於白線之內的，所
    以我們才會對異議人開單。上高速公路之前其實就應該要盡
    注意義務，如果空檔手煞車放掉應該是可以將車子完全推到
    該路肩，因為依據我們的採證照片看來當時路肩還有空間，
    車子應該還是可以停在路肩裡面，車子明顯已經佔用車道等
    情甚詳（參見本院94年8 月24日訊問筆錄第3 頁、第6 頁）
    ；另證人即舉發警員陳文憲亦到院具結後證稱：當時我們巡
    邏到違規地點，有看到異議人之車輛停放在國道三號南下14
    3.8 公里處，明顯佔用到車道，基於安全考量，我們上前去
    盤查，我可以確認當時異議人沒有擺放三角架，直到我們到
    場之後，異議人後來才去擺放；當時異議人口述汽車沒有油
    ，我就請她出示行照及駕照，就依高速公路交通管制規則第
    13條第1 項及第14條規定開單舉發，並有拍照存證等語（見
    本院訊問筆錄第4 頁）。並有由證人乙○○○○當庭提出之
    採證照片乙紙可資佐證。雖異議人辯稱：當時伊車輛已近通
    霄交流道匝道出口，所以路肩變窄，只有佔用車道一途而已
    云云；而偕同異議人到庭之證人即異議人之夫吳東栩亦附和
    稱：我們當時已經儘量把車子停靠在路邊了，因該路段路肩
    已經接近匝道前五十公尺了，路肩變窄，所以車輛無法完全
    停靠在白線內等語。然觀諸前揭採證照片，一般人以肉眼目
    測即明顯可知，異議人所駕上開車輛大部分係停放在路肩上
    ，惟其左側車輪係有橫跨出路面邊線而佔用部分車道，且該
    車輛右側車身與護欄相距距離是該車輛左側車身與路面邊線
    相距距離的二倍以上寬，由此足認事實上異議人之車輛尚有
    足夠的空間可以再往右停靠近右側護欄，使該車輛全部離開
    車道，滑進路肩。故異議人前開所辯及證人吳東栩前揭證述
    均係與事實不符，無足採信。次查，異議人於本院訊問時尚
    供陳：伊所駕駛之上開自用小客車經拖到修車廠修理後，修
    車人員表示車子並非沒有油，而只是火星塞鬆脫等語，證人
    吳東栩亦證述：我們有詢問過車廠，車廠人員說車子的零件
    火星塞沒有更換，只是鬆脫而已，所以無法開估價單給我們
    等語（見同上本院訊問筆錄第7 至8 頁），並有異議人提出
    之全鋒道路救援組織服務四聯單車主聯影本乙紙在卷可考。
    據此，足認異議人所駕前揭車輛，於被舉發違規當時確有機
    件故障無法繼續行駛之情形無誤。綜上所述，異議人行駛於
    高速公路上，因機械故障之緊急狀況無法繼續行駛，在路肩
    上停車待援時，該車身未全部離開車道，而有佔用車道之違
    規行為，洵堪認定。至於原裁決書之舉發違規事實欄另贅引
　　「未設故障標誌」之部分，認為異議人於汽車故障待援期間
  　，未於車輛後方擺設車輛故障標誌。惟查，經異議人當庭提
    出其手機內之拍攝影象，由本院當庭勘驗結果，影象中顯現
    的是在高速公路上有一輛警車，警車後方有放置車輛故障標
    誌（見本院訊問筆錄第3 頁），復經本院當庭提示予證人乙
    ○○○○確認是否為本件舉發違規路段，經證人乙○○○○
    閱覽後證述稱：手機內影象所顯示的畫面確為本件舉發違規
    路段，而警車有可能遮住異議人的車子，而伊當時所舉發的
    違規事實並非異議人未在車後擺放三角架乙事，而是佔用車
    道等語（見本院訊問筆錄第4 頁）；雖證人陳憲文警員另證
    述稱：我確定在我們到場時，異議人車輛後方確實沒有擺放
    三角架，該三角架是在我們到場之後才擺放上去的等語（見
    本院訊問筆錄第4 、8 頁），惟觀諸卷附本件內政部警政署
    國道公路警察局94年5 月14日公警局交字第Z00000000 號舉
    發違反道路交通管理事件通知單之違規事實欄僅記載「該車
    缺燃炓停於右側路肩，責令改正（該車佔用車道）」等字，
    並未記載「未設置車輛故障標誌」乙節，則倘若異議人當時
    確有未設置車輛故障標誌之違規事實，何以舉發之員警未予
    詳實載明，即啟人疑竇；又參以證人乙○○○○所提出之採
    證照片，只有從上開車輛之後方近距離拍攝，並未從該車輛
    後方50公尺至100 公尺處之遠處拍攝，則本件異議人於違規
    佔用車道當時，是否亦有未依規定於待援期間，在其車輛後
    方50公尺至100 公尺處設置車輛故障標誌之違規事實，尚有
    合理懷疑存在。況且，證人黃維信尚證稱：本件舉發違規之
    事實應該以我的舉發單為準，我舉發當時的違規單是指違規
    人缺燃料停在路肩，我還括弧註記佔用車道等語（見本院訊
    問筆錄第7 頁），是以本件裁決書原記載之違規事實未設故
    障標誌應屬贅引。則異議人行駛於高速公路上，因機械故障
    之緊急狀況無法繼續行駛，在路肩上停車待援時，該車身未
    全部離開車道，佔用車道之行為，仍屬違反高速公路交通管
    制規則第14條之規定。原處分機關據以援引上揭規定，就此
    違規事實裁處異議人罰鍰新臺幣四千元及記違規點數1 點，
    於法並無不當。本件異議為無理由，應予駁回。
五、據上論斷，應依道路交通案件處理辦法第19條，裁定如主文
    。
中　　華　　民　　國　　94　　年　　9 　　月　　30  　日
                  交通法庭法　官  林淑婷
以上正本證明與原本無異
如不服本裁定應於送達後五日內向本院提出抗告狀
                          書記官  廖貞音
中　　華　　民　　國　　94　　年　　9 　　月　　30　　日
